【裁判字號】    98,簡上,62
【裁判日期】    980406
【裁判案由】    詐欺
【裁判全文】
臺灣桃園地方法院刑事判決              98年度簡上字第62號
上  訴  人
即  被  告  甲○○
上列上訴人即被告因詐欺案件，不服本院民國97年12月5 日年度
壢簡字第3117號第一審簡易判決（聲請簡易判決處刑案號：97年
度偵字第14497 號、97年度偵字第22283 號），提起上訴，本院
管轄之第二審合議庭判決如下︰
    主  文
上訴駁回。
    事  實
一、甲○○能預見將自己帳戶存摺、提款卡、密碼交與不詳身分
    之人使用，足供他人作為詐騙財物匯款之工具，竟仍基於幫
    助詐欺之不確定故意，於民國97年1 月20日，在桃園縣桃園
    市同德國中前，將其所申辦台新國際商業銀行縣府分行（下
    簡稱台新銀行），帳號00000000000000號帳戶之存摺、提款
    卡、密碼，交與丙○○，再由丙○○透過不知情之尊龍客運
    櫃台，轉交予真實姓名年籍不詳，自稱「阿海」之詐騙集團
    成員。而該詐騙集團成員取得後，即意圖為自己不法之所有
    ，分別：(一)先於97年1 月21日晚間7 時30分許，以電話聯絡
    張薰予，自稱係東森購物之服務人員，佯稱張薰予於網路購
    物之付款方式有誤，需依其指示重新匯款，致張薰予陷於錯
    誤，而委由其兄乙○○代為於同日晚間8 時16分、20分、21
    分、23分，分別匯款新臺幣（下同）30,000元、30,000元、
    30,000元、10,000元至甲○○上開帳戶內，並於匯入後旋遭
    提領殆盡，而受有損害；(二)復於同日晚間11時10分許，以電
    話聯絡丁○○，自稱係東森購物之服務人員，佯稱丁○○於
    網路購物之付款方式設定有誤，設定為連續扣款，需依另一
    名自稱銀行行員之人指示操作ATM 自動櫃員機，以取消該錯
    誤設定，致丁○○陷於錯誤，而於翌日凌晨0 時27分許，匯
    款30,000元至甲○○上開帳戶，並於匯入後旋遭提領殆盡，
    而受有損害。嗣因張薰予、丁○○發覺受騙而報警處理，始
    知悉上情。
二、案經桃園縣政府警察局中壢分局報請臺灣桃園地方法院檢察
    署檢察官偵查後聲請簡易以判決處刑。
    理  由
一、被告甲○○固不否認有於上開所述時、地，將所申辦之台新
    銀行帳戶存摺、金融卡及密碼交予丙○○，惟矢口否認有何
    幫助詐欺犯行，辯稱：其當初係為求職，而依刊登於自由時
    報之求職廣告欄所載之電話，與1 名自稱「陳經理」之男子
    應徵司機工作，且因「陳經理」表示欲將1 部車交予其使用
    ，為便辦理油錢、薪資之轉帳事宜，及對其為徵信，故要求
    其提供銀行帳戶之存摺、提款卡及密碼，其乃依「陳經理」
    之指示交付予丙○○，是其乃係於被詐騙之情形下而交付上
    開物品，並無幫助他人犯罪之意思，其亦係被害人云云。經
    查：
    (一)本案被告將其所申辦台新銀行帳戶之存摺、提款卡、密碼
      交予丙○○，再轉交予詐騙集團後，該集團所屬人員即以
      網路購物付款方式有誤為由，使張薰予、丁○○陷於錯誤
      ，而分別匯款共100,000 元及30,000元至被告所有帳戶中
      一節，為被告所供承不諱，並經證人丙○○於本院審理中
      結證屬實，亦核與乙○○、丁○○於警詢中陳述遭詐騙之
      經過相符，此外，復有台新國際商業銀行97年2 月4 日台
      新作文字第9701661 號函所附開戶基本資料、存款歷史交
      易明細查詢、交細明細表在卷可稽，自堪為真實。
    (二)被告雖以前揭情詞置辯，惟查：
      1.按金融存款帳戶，事關存戶個人財產權益之保障，與存
        戶之金融卡、密碼結合，其專屬性、私密性更形提高，
        除非本人或與本人具相當密切關係者，難認有何理由可
        自由流通使用該存摺、提款卡及密碼，一般人亦有應妥
        為保管存摺、金融卡及密碼，以防止被他人冒用之認識
        ，縱有特殊情況偶有將存摺、金融卡及密碼交付他人之
        需要，亦必深入瞭解其用途後再行提供使用，恆係吾人
        日常生活經驗與事理之然。況時下以人頭帳戶詐騙被害
        人匯款之行為甚為猖獗，此經媒體廣為報導，政府機關
        及各家金融行庫尚多次呼籲民眾應謹慎控管已有帳戶且
        勿交付個人帳戶以免淪為詐騙者之幫助工具，是依一般
        人之智識及社會生活經驗，對於悖於常情而要求他人交
        付帳戶者，係以遂行存提款紀錄不易循線追查為目的，
        進而將該帳戶用於不法用途此節，應可產生合理之懷疑
        ，而不隨意將帳戶交出而成為他人犯罪之幫兇，合先敘
        明。
      2.本案被告係因求職而交付銀行帳戶之存摺、提款卡、密
        碼之情，固據證人丙○○於本院審理中具結證稱：渠係
        向真實姓名年籍不詳，綽號「阿海」之男子應徵工作，
        但因「阿海」要求提供自己之金融機構帳戶存摺、提款
        卡、密碼，且渠該時並無任何金融機構帳戶，「阿海」
        即要求渠先向他人拿取，渠乃在97年1 月20日，受「阿
        海」之指示，駕車至桃園縣桃園市同德國中前向被告收
        取本案之存摺、提款卡、密碼，並全數裝入信封袋後，
        委託尊龍客運之櫃台代為轉交予「阿海」，而過程中渠
        有向被告提及往後工作之內容為載小姐等語屬實，然被
        告為高職畢業，且為本案犯行時已年逾40，衡情並非毫
        無社會閱歷或智識程度異常之人，又一般求職者於應徵
        時，僅需提供帳戶帳號以供薪資轉帳已足，並無提供存
        摺正本、提款卡及密碼之必要，而被告於偵查中亦供承
        此並非其之第1 份工作，先前之工作均無庸提供帳戶之
        存摺、提款卡及密碼，及其知悉將存摺、提款卡及密碼
        交予他人，他人即可任意存提款項而無法控制等語，即
        堪認被告對於存摺、提款卡及密碼等有關個人財產、身
        分之物品，於今日社會中若不慎淪落於他人手中，極易
        被利用作為與財產有關之犯罪工具，應已有所認識。然
        參以證人丙○○於本院審理中所具結證稱之被告於將存
        摺、提款卡，密碼交予渠時，並未詢問渠之身份或公司
        之相關資訊、亦未要求渠出示公司識別證或相關證明文
        件等語，則被告對於應先查證之事項竟爾未先查證，即
        將帳戶存摺、提款卡及密碼，率予交付素不相識、從未
        聯絡之丙○○，且未留下丙○○之聯絡方式，要難認與
        常理相符，準此，被告對其前揭帳戶交付他人後，係提
        供詐騙集團作為人頭帳戶使用，藉以存、提詐欺他人所
        得之款項，以逃避追查，縱非出於確信，亦應有所認識
        ，而被告仍執意為之，其空言辯稱其亦係受害人云云，
        自非可採。
    (三)被告另辯稱其於交付存摺、提款卡及密碼後，至97年1 月
      22日始發覺不妥，並有撥打警方165 反詐騙專線諮詢，驚
      覺受騙後，除向警方報案處理，亦有辦理該帳戶之掛失，
      足證渠並無將前揭帳戶提供予詐騙集團用以詐欺他人之故
      意，並聲請傳喚其報案時之承辦員警羅友良，以證明其係
      主動報案云云，惟查：
      1.被告雖於本院審理中改口供稱其係於97年1 月21日交付
        存摺等物，並在翌日發覺受騙後報警處理，惟其先前均
        係供承在97年1 月20日即交付存摺等物，而此亦核與證
        人丙○○於本院審理中之證述相符，是本院認被告嗣後
        改口供稱在97年1 月21日始交付存摺等物云云，自非可
        採。
      2.本案經檢察官向台新銀行函查結果，被告之帳戶並無掛
        失印鑑及提款卡紀錄，僅有於97年1 月22日以電話掛失
        方式掛失存摺，此有台新銀行97年8 月29日台新作文字
        第9710258 號函在卷可憑，則被告既已將其帳戶之提款
        卡交付他人，更告知提款卡密碼，若被告果係急於應徵
        工作而不慎將帳戶存摺、提款卡及密碼交出，嗣後因擔
        心該帳戶存摺、提款卡及密碼提供予他人後有遭詐騙集
        團用以作為詐騙他人之可能而向銀行申請掛失，則應掛
        失提款卡，方能遏止不法份子盜用，惟渠捨此不為，竟
        僅掛失存摺，亦顯與常理有違，是被告此部分所辯，仍
        非可採。
      3.至被告聲請傳喚證人部分，因被告於犯後係主動報案一
        節，業有桃園縣政府警察局公務電話紀錄簿、內政部警
        政署反詐騙諮詢專線紀錄表、桃園分局同安派出所員警
        羅友良之職務報告各1 紙在卷可參，而足堪認定，自無
        再由承辦員警到庭證明之必要，是本院認被告此項調查
        證據之聲請並無必要，附此敘明。
    (四)綜上所述，被告對於將存摺、提款卡、密碼供予他人使用
      ，將遭他人作為詐欺犯罪工具一節，顯已有所認識，竟仍
      執意交付他人，顯然具備縱使遭人利用其金融帳戶實施詐
      欺犯罪亦不違背其本意之未必故意，至為灼然，是本案事
      證明確，被告犯行洵堪認定，應依法論科。
二、核被告所為，係犯刑法第30條第1 項前段、第339 條第1 項
    之幫助詐欺取財罪。檢察官雖僅就被告幫助詐欺丁○○之部
    分起訴，然因此與被告幫助詐欺張薰予之部分具有裁判上一
    罪之關係，自為起訴效力所及，而應由本院併予審酌之。又
    被告以一幫助之行為，同時造成丁○○及張薰予受有損害，
    為想像競合犯，應從重論以一幫助詐欺取財罪。原審以被告
    罪證明確，援引刑事訴訟法第449 條第1 項前段、第454 條
    第2 項，刑法第30條第1 項前段、第339 條第1 項、第55條
    、第41條第1 項前段，刑法施行法第1 條之1 第1 項、第 2
    項前段，並審酌被告提供前揭帳戶之存摺、提款卡及密碼，
    幫助他人用以作為詐欺犯罪取得款項之匯入、提領，助長不
    法份子訛詐歪風，使執法人員難以追查詐騙集團之真實身份
    ，所生危害非輕，兼衡被害人所受損害，及考量被告犯後猶
    飾詞狡辯，顯無悔悟等一切情狀，並以被告係幫助他人犯罪
    ，而依刑法第30條第2 項規定，依正犯之刑減輕後，量處被
    告有期徒刑2 月，如易科罰金，以1,000 元折算1 日，經核
    認事用法均無違誤，量刑亦屬妥適，應予維持。被告上訴意
    旨猶以前揭情詞否認犯行，指摘原判決不當，為無理由，應
    予駁回。
據上論斷，應依刑事訴訟法第455 條之1 第3 項、第364 條、第
368 條，判決如主文。
本案經檢察官丁俊成到庭執行職務。
中    華    民    國    98    年      4    月    6    日
                      刑事第十庭  審判長法 官   江德民
                                        法 官   陳添喜
                                        法 官   蘇昌澤
以上正本證明與原本無異。
不得上訴。
                                        書記官  田宜芳
中    華    民    國    98    年    4     月    8     日


司法院資訊處製作；財團法人民間司法改革基金會備份。
